臺灣臺中地方法院刑事判決
110年度金訴字第60號
公  訴  人  臺灣臺中地方檢察署檢察官
被      告  葉玟妤


上列被告因詐欺等案件，經檢察官提起公訴（109年度偵字第373
83號），被告於準備程序就被訴事實為有罪之陳述，本院合議庭
裁定由受命法官獨任進行簡式審判程序，並判決如下：
    主    文
葉玟妤犯三人以上共同詐欺取財罪，處有期徒刑陸月。未扣案之
犯罪所得新臺幣肆仟元沒收，於全部或一部不能沒收或不宜執行
沒收時，追徵其價額。
    犯罪事實
一、葉玟妤自民國109 年8月初起，加入以實施詐術為手段、具
    牟利性之有結構犯罪組織，負責取款、俗稱「車手」之角色
    ，作為詐欺集團犯罪分工之一環，參與具有牟利性、持續性
    之詐欺集團組織，並利用層層轉交贓款之方式，創造資金軌
    跡的斷點，隱匿詐欺犯罪所得之去向，與真實姓名、年籍均
    不詳之詐欺集團、話務機房及車手集團成員，共同意圖為自
    己不法之所有，基於三人以上詐欺取財及洗錢之犯意聯絡，
    先由葉玟妤提供自己所申辦使用之中國信託商業銀行帳號：
    000-000000000000號帳戶(下稱系爭帳戶)資料提給上揭詐騙
    集團成員，該詐騙集團成員再透過不詳管道所取得陳柏瑜（
    其涉犯幫助詐欺部分，另由臺灣高雄地方檢察署偵辦中）申
    設行動電話門號0000000000號SIM卡後，於109年8月18日10
    時許，由詐欺集團話務機房之成員假冒陳金姪子薛志揚並以
    上揭行動電話門號撥打電話予陳金並互加LINE為好友後，向
    陳金佯稱因支票到期需資金周轉等語，致陳金陷於錯誤，而
    於同日12時55分許，依指示前往位在臺北市○○區○○○路0段00
    號中國信託商業銀行敦化分行，以無摺存款之方式，存款新
    臺幣（下同）32萬元至系爭帳戶，葉玟妤再依詐騙集團成員
    指示，接續於同日13時39分、13時52分許，在臺中市○○區○○
    ○路0段000號2樓中國信託商業銀行南屯分行，以臨櫃提款及
    ATM領款方式，提領20萬元、12萬元，再於同日14時10分許
    ，在臺中市○○區○○路0段000號韓式料理店前將31萬6000元交
    付給詐欺集團之車手，藉此等製造金流斷點之方式，掩飾該
    詐騙所得之本質及去向，而為詐欺集團隱藏犯罪所得。葉玟
    妤因而獲得4000元報酬。嗣因陳金於翌日再接獲相同詐騙手
    法電話要求其匯款31萬元，經查察有異而向家人確認後，始
    發現受騙。
二、案經陳金訴由臺中市政府警察局第三分局報告臺灣臺中地方
    檢察署檢察官偵查起訴。
    理    由
一、本件被告葉玟妤所犯係死刑、無期徒刑、最輕本刑為3 年以
    上有期徒刑以外之罪，其於準備程序中就被訴事實為有罪之
    陳述，經告知簡式審判程序之旨，並聽取當事人之意見後，
    本院合議庭認為適宜行簡式審判程序，爰依刑事訴訟法第27
    3 條之1 第1 項規定裁定由受命法官獨任進行簡式審判程序
    。又簡式審判程序之證據調查，依刑事訴訟法第273 條之2
    規定，不受同法第159 條第1 項審判外陳述排除之限制，故
    卷內所列之各項證據，自得作為證據，先予敘明。
二、上開犯罪事實，業據被告坦承不諱，核與告訴人陳金證述相
    符，並有內政部警政署反詐騙諮詢專線紀錄表、臺北市政府
    警察局大安分局安和路派出所受理刑事案件報案三聯單、受
    理各類案件紀錄表、受理詐騙帳戶通報警示簡便格式表、中
    華信託商業銀行109年9月30日中信銀字第109224839244237
    號函及檢附申登人、存款交易明細各1份、中國信託商業銀
    行南屯分行臨櫃及自動櫃員機監視器畫面擷圖照片4張、LIN
    E對話擷圖照片7張、新臺幣存提款交易憑證1張等資料附卷
    可查，足認被告自白與事實相符，本案事證明確，應依法論
    罪科刑。
三、論罪科刑
　㈠核被告所為，係犯組織犯罪防制條例第3條第1項後段之參與
    犯罪組織罪、洗錢防制法第14條第1項之一般洗錢罪及刑法
    第339條之4第1項第2款之三人以上共同詐欺取財罪。起訴書
    雖未論及參與犯罪組織罪，然此部分與一般洗錢罪、加重詐
    欺取財罪間具有裁判上一罪之關係，為起訴效力所及，本院
    自得審理，並告知被告此部分罪名，無礙被告防禦權之行使
    ，附此敘明。
　㈡被告與詐欺集團之其他成員間，就如上開犯行，有犯意聯絡
    及行為分擔，為共同正犯。
　㈢被告係以一行為觸犯前開各罪，為想像競合犯，應依刑法第5
    5條之規定，從一重論以三人以上共同犯詐欺取財罪處斷。
    又加重詐欺罪係侵害個人財產法益之犯罪，其罪數計算，以
    被害人數決定其犯罪之罪數，故被告就上開時間有多次提領
    告訴人遭詐騙之款項，仍僅論以一罪。
　㈣犯罪之情狀顯可憫恕，認科以最低度刑仍嫌過重者，得酌量
    減輕其刑，刑法第59條定有明文。次按刑之量定，為求個案
    裁判之妥當性，法律固賦予法院裁量權，但此項裁量權之行
    使，除應依刑法第57條規定，審酌行為人及其行為等一切情
    狀，為整體之評價，並應顧及比例原則與平等原則，使罪刑
    均衡，輕重得宜，以契合社會之法律感情。又刑法第59條規
    定犯罪之情狀可憫恕者，得酌量減輕其刑，其所謂「犯罪之
    情狀」，與同法第57條規定科刑時應審酌之一切情狀，並非
    有截然不同之領域，於裁判上酌減其刑時，應就犯罪一切情
    狀（包括第57條所列舉之10款事項），予以全盤考量，審酌
    其犯罪有無可憫恕之事由（即有無特殊之原因與環境，在客
    觀上足以引起一般同情，以及宣告法定低度刑，是否猶嫌過
    重等等），以為判斷（最高法院95年度台上字第6157號判決
    意旨參照），合先敘明。本件被告所犯刑法第339 條之4 第
    1 項第2  款之罪，其法定最輕本刑為1 年以上有期徒刑，
    刑度不可謂不重，被告於本院時多次表達願與告訴人達成和
    解並彌補其所造成之損害，雖終仍未與告訴人達成和解，惟
    考量被告坦認犯行，知所悔悟；本院認其犯行，雖為法所不
    許，惟可非難性相對於其他詐欺集團之詐騙情節而言，仍屬
    輕微，若依法定最低本刑1 年以上有期徒刑量處，不僅於本
    案情節尚嫌過苛，有情輕法重、堪予憫恕之處，爰依刑法第
    59條之規定酌減其刑。
　㈤按想像競合犯之處斷刑，本質上係「刑之合併」，其所謂從
    一重處斷，乃將想像競合犯組成之評價上數罪，合併為科刑
    一罪，其所對應之刑罰，亦合併其評價上數罪之數法定刑，
    而為一個處斷刑。易言之，想像競合犯侵害數法益者皆成立
    犯罪，論罪時必須輕、重罪併舉論述，同時宣告所犯各罪名
    ，包括各罪有無加重、減免其刑之情形，亦應說明論列，量
    刑時併衡酌輕罪部分量刑事由，評價始為充足，然後依刑法
    第55條前段規定「從一重處斷」，非謂對於其餘各罪可置而
    不論。因此，法院決定處斷刑時，雖以其中最重罪名之法定
    刑，做為裁量之準據，惟於裁量其輕重時，仍應將輕罪合併
    評價在內（最高法院108年度台上字第4405、4408號刑事判
    決意旨參照）。被告於審判中坦承上開一般洗錢罪之犯行，
    原均應依上開規定減輕其刑，惟被告所犯之一般洗錢罪係屬
    想像競合犯之輕罪，均已從一重之3人以上共同犯詐欺取財
    罪處斷，無從逕依上開規定減輕其刑，惟本院於量刑時，仍
    併予審酌上開減刑事由，附此敘明。
　㈥爰審酌被告：除本案外，並無其他前案紀錄，有臺灣高等法
    院被告前案紀錄表1份在卷可查，素行尚可；正值青年，竟
    不思循正當途徑獲取所需，為牟取一己私利，參與詐欺集團
    共同詐欺取財，貪圖輕而易舉之不法利益，價值觀念嚴重偏
    差，且造成社會信任感危機，致使被害人無端受害，本非不
    得予以嚴懲；惟斟酌被告係擔任受人支配之車手取款角色，
    參與之程度非深，實際犯罪所得非鉅；告訴人所受損害非微
    ；迄今未與告訴人達成調解，彌補其所造成之損害；犯後坦
    承犯行，態度良好，深具悔意，有效節省司法資源；年輕識
    淺、涉世未深，致其違法意識、罪惡感低落，以供犯罪集團
    驅使；自承學歷為大學就讀中、經濟狀況勉持之智識程度及
    生活狀況等一切情狀，量處如主文所示之刑。
　㈦按犯罪所得，屬於犯罪行為人者，沒收之；前2 項之沒收，
    於全部或一部不能沒收或不宜執行沒收時，追徵其價額；第
    1 項及第2 項之犯罪所得，包括違法行為所得、其變得之物
    或財產上利益及其孳息，刑法第38條之1 第1 項本文及第3 
    、4 項分別定有明文。又按共同正犯之犯罪所得，沒收或追
    徵，應就各人所分得之數額分別為之；又所謂各人「所分得
    」，係指各人「對犯罪所得有事實上之處分權限」，法院應
    視具體個案之實際情形而為認定：倘若共同正犯各成員內部
    間，對於不法利得分配明確時，固應依各人實際分配所得沒
    收；然若共同正犯成員對不法所得並無處分權限，其他成員
    亦無事實上之共同處分權限者，自不予諭知沒收；至共同正
    犯各成員對於不法利得享有共同處分權限時，則應負共同沒
    收之責；至於上揭共同正犯各成員有無犯罪所得、所得數額
    ，係關於沒收、追繳或追徵標的犯罪所得範圍之認定，因非
    屬犯罪事實有無之認定，並不適用「嚴格證明法則」，無須
    證明至毫無合理懷疑之確信程度，應由事實審法院綜合卷證
    資料，依自由證明程序釋明其合理之依據以認定之（最高法
    院104 年第13次刑事庭會議、104 年度台上字第3937號刑事
    判決意旨均供參照）。查被告為本案犯行而領得之報酬為40
    00元，其餘提款部分均交回上手，此節業據被告供承在卷（
    見偵卷第30頁至第32頁、第104 頁），是依上開說明，應僅
    就領得之報酬4000元予以宣告沒收，於全部或一部不能沒收
    或不宜執行沒收時，追徵其價額。
據上論斷，應依刑事訴訟法第273 條第1 項、第299 條第1 項前
段，組織犯罪防制條例第3 條第1 項後段，洗錢防制法第14條第
1 項，刑法第11條前段、第28條、第339 條之4 第1 項第2 款、
第59條、第38條之1 第1 項前段、第3 項，刑法施行法第1 條之
1 第1 項，判決如主文。
本案經檢察官廖志祥提起公訴，檢察官郭逵到庭執行職務。
中　　華　　民　　國　　110 　年　　12　　月　　20　　日
                  刑事第十九庭  法  官  林雷安
以上正本證明與原本無異。
如不服本判決應於收受判決後20日內向本院提出上訴書狀，並應
敘述具體理由；其未敘述上訴理由者，應於上訴期間屆滿後20日
內向本院補提理由書（均須按他造當事人之人數附繕本）「切勿
逕送上級法院」。
告訴人或被害人如不服判決，應備理由具狀向檢察官請求上訴，
上訴期間之計算，以檢察官收受判決正本之日起算。
                                書記官  黃英寬
中　　華　　民　　國　　110 　年　　12　　月　　20　　日
附錄論罪科刑法條
中華民國刑法第339條之4第1項
犯第339 條詐欺罪而有下列情形之一者，處 1 年以上 7 年以下
有期徒刑，得併科 1 百萬元以下罰金：
一、冒用政府機關或公務員名義犯之。
二、三人以上共同犯之。
三、以廣播電視、電子通訊、網際網路或其他媒體等傳播工具，
 對公眾散布而犯之。
洗錢防制法第14條第1項
有第二條各款所列洗錢行為者，處 7 年以下有期徒刑，併科新
臺幣 5 百萬元以下罰金。
組織犯罪防制條例第3條第1項
發起、主持、操縱或指揮犯罪組織者，處3年以上10年以下有期
徒刑，得併科新臺幣1億元以下罰金；參與者，處6月以上5年以
下有期徒刑，得併科新臺幣1千萬元以下罰金。但參與情節輕微
者，得減輕或免除其刑。